【裁判字號】    94,訴,1729
【裁判日期】    950302
【裁判案由】    毒品危害防制條例
【裁判全文】
臺灣臺中地方法院刑事判決              94年度訴字第1729號
公  訴  人  臺灣臺中地方法院檢察署檢察官
被      告  丙○○
上列被告因違反毒品危害防制條例案件，經檢察官提起公訴（94
年度毒偵字第2092號），本院判決如下：
    主    文
丙○○施用第一級毒品，處有期徒刑拾月。
    事    實
一、丙○○前於民國八十一年間因違反肅清煙毒條例案件，經臺
    灣高等法院臺中分院判處有期徒刑三年六月，經於八十二年
    八月十九日入監執行，並於八十四年二月十六日假釋付保護
    管束，於八十六年一月二十七日縮刑期滿執行完畢。又於八
    十六年間因違反肅清煙毒條例案件，經臺灣士林地方法院判
    處有期徒刑三年六月，經上訴臺灣高等法院裁定送觀察、勒
    戒後，認無繼續施用毒品之傾向，而判決免刑確定。復於八
    十七年間因施用毒品案件，經本院裁定觀察、勒戒後，認有
    繼續施用毒品之傾向，由本院以八十七年度毒聲字第二五三
    號裁定令入戒治處所施以強制戒治，並於戒治期滿後，由臺
    灣臺中地方法院檢察署檢察官於八十八年九月十日以八十八
    年度戒毒偵字第二三號為不起訴處分確定。再於八十八年間
    因施用毒品案件，經檢察官起訴並由本院裁定令入戒治處所
    施以強制戒治，並於九十二年九月二十六日強制戒治期滿；
    經起訴施用第一、二級毒品罪部分，經臺灣高等法院臺中分
    院於八十九年七月二十六日分判處有期徒刑一年六月及七月
    ，定應執行刑為二年確定，於九十年十月二十四日入監執行
    ，指揮書執畢日為九十三年十二月二十三日。繼於九十一年
    間因施用毒品案件，經本院於九十一年十二月十三日判處有
    期徒刑七月確定，並自九十三年十月二十四日接續執行，指
    揮書執畢日為九十四年三月十四日，並於九十三年十二月二
    十八日假釋出監（與本件不構成累犯）。詎猶不知悔改，復
    於假釋期間內之九十四年三月二日上午九時三十分往前回溯
    九十六小時（即四日)內，於不詳時、地施用第一級毒品海
    洛因一次。嗣於九十四年三月二日上午九時三十分許，經臺
    灣臺中地方法院檢察署對丙○○報到執行保護管束時採尿送
    驗結果，呈現有嗎啡之陽性反應，始查悉上情。
二、案經臺灣臺中地方法院檢察署檢察官簽分偵查起訴。
    理    由
一、訊據被告丙○○矢口否認有何施用第一級毒品海洛因之犯行
    ，辯稱：九十四年三月二日當時其仍在保護管束中，每次其
    均有準時向觀護人報到，該次其僅剩一次報到，不可能再去
    施用毒品，當天其因感冒有喝證人即其姪女乙○○之感冒糖
    漿，其僅有喝一次，計六十ｃｃ，該糖漿係證人乙○○在忠
    港醫院看診所拿的藥水，其疑似因服用感冒糖漿造成尿液呈
    嗎啡陽性反應云云。經查：
  (一)被告於九十四年三月二日上午九時三十分經臺灣臺中地方法
    院檢察署觀護人採尿送驗結果，呈嗎啡陽性反應驗尿陽性一
    節，有臺灣臺中地方法院檢察署施用毒品犯受保護管束人尿
    液檢體監管紀錄表、詮昕科技股份有限公司濫用藥物尿液檢
    驗報告各一份在卷可證。
  (二)被告以服用證人乙○○之感冒糖漿置辯，另證人即被告姪女
    乙○○、被告之姐甲○○○於本院審理中亦均證稱：證人乙○○有至忠港醫院看診，醫師並有開立藥水，嗣被告有服用
    該藥水云云。而忠港醫院函覆本院稱證人乙○○於九十三年
    六月二十日至九十四年七月二十三日在該院就診共計六次，
    就診原因皆為腸胃炎及上呼吸道感染，其中九十四年二月二
    十八日自費之咳嗽藥水（Brown Mixture）具有微量之嗎啡
    成分（一ml中含有０．一二ml，一瓶總量二００ml），並檢
    附證人乙○○病歷影本為憑；復於九十四年十一月十一日函
    本院稱證人乙○○確有於九十四年二月二十八日因感冒至該
    院就診，所拿咳嗽藥水其中嗎啡（鴉片）含量整瓶僅二十四
    毫克，經人體代謝後僅能在小便中驗出極微量嗎啡（鴉片）
    等情，並檢附使用說明書二份為憑。另經本院向法務部調查
    局、法務部法醫研究所函查結果，均以被告施用甘草藥水
    Brown Mixture不排除檢出嗎啡陽性反應之可能等情，有法
    務部調查局九十四年十月四日調科壹字第０九四六二一０三
    六一０號函及法務部法醫研究所九十四年十二月九日法醫毒
    字第０九四０００四九五八號函可參。
  (三)然以上開Brown Mixture藥水係證人乙○○看診自費拿取一
    節，業據證人即看診醫師卓瑞祈及證人乙○○、甲○○○於
    本院審理中證述明確，足見證人卓瑞祈係針對患者乙○○開
    立處方自費拿取上開藥水服用，並非開立與被告，被告是否
    逕服用之，已非無疑。證人甲○○○雖證稱：證人乙○○第
    二天去學校，三月一日因為被告咳嗽很厲害，因被告沒有健
    保卡，所以拿藥水給被告喝，九十四年三月一日證人乙○○
    放學回來，問其藥水不是放在茶几上，其表示舅舅（即被告
    ）咳的很厲害，其拿上去給舅舅喝云云，另證人乙○○證稱
    ：是在看到藥水放在舅舅房間之後，聊天的時候其詢問那瓶
    藥水，其母（即證人甲○○○）說拿給舅舅喝，但沒有說哪
    時候拿給舅舅喝的，是後來藥水放到舅舅的房間，從其拿回
    藥水隔了三、四個月後，看到放在舅舅房間裡面云云。惟證
    人乙○○證稱後來藥水放到被告的房間，從其拿回藥水隔了
    三、四個月後，看到放在舅舅房間裡面，是在看到藥水放在
    被告房間之後，聊天的時候其詢問那瓶藥水，其證人甲○○○說拿給被告云云，與證人甲○○○證稱九十四年三月一日
    證人乙○○放學回來，問其藥水不是放在茶几上，其表示被
    告咳的很厲害，其拿上去給被告喝云云，就證人甲○○○告
    知證人乙○○將藥水交付與被告服用之時間二者明顯不符。
    而證人乙○○另證稱：該藥水放在家裡一樓客廳沙發左邊的
    櫃子上，櫃子是咖啡色，高度約一般桌子高度，木頭材質，
    那裡都有放茶葉等雜物，只有那一瓶藥水放在那邊云云，證
    人甲○○○證稱：證人乙○○的自費藥水放在樓下客廳茶几
    上，茶几是放在一樓飲水機，約三公尺距離，飲水機是放在
    大門右側，茶几距離沙發約二至三公尺，茶几是橢圓形，上
    面是玻璃桌面，下面是藤蓆，藥水放在桌面上，因其帶證人
    乙○○看病回來後，就順手放在茶几上云云，就上開藥水取
    回後放置地點所述亦不相侔。且證人乙○○證稱：其每次去
    這個醫院都有拿藥水，拿了二、三次，因為其怕那個味道所
    以沒有喝，去那個醫院看幾乎都會拿這個藥水，藥水是要自
    費，院長說喝了藥水會比較好，問其要不要，其和母親就說
    好，所以就拿了，其只有喝第一次，一次就沒有再喝，先前
    拿了藥水都沒有喝，因怕那個藥水的味道，所以沒有喝該藥
    水，且證人甲○○○均知道，而因為證人甲○○○很關心有
    提醒說要拿，所以就拿，不喝的藥水放在桌上，久了就丟掉
    云云，證人甲○○○證稱：證人乙○○於九十四年二月二十
    八日看診那次沒有喝藥水，之前的都有喝，有時候有喝完，
    有的有剩一些，該次證人乙○○領藥後晚上有吃藥丸，吃完
    之後覺得好多了，藥水就放在樓下沒有喝，第二天早上六點
    多就到學校，證人乙○○不是不喝，是忘了喝云云，就證人
    乙○○雖迭有拿取自費Brown Mixture藥水，惟均不喜其味
    而僅服用第一次，其餘均未服用一節，亦與證人甲○○○所
    稱證人乙○○歷次取該藥水均有服用，僅係忘了喝而非不喝
    等情亦有扞格，證人乙○○與甲○○○二人證述內容多有矛
    盾，顯未足遽信。
  (四)又被告於九十四年十一月四日審理中經本院當庭諭知採尿送
    驗時原辯稱：除九十四年三月二日採尿前服用一次約六十cc
    的劑量，最近只有吃肝藥沒有再喝糖漿云云，嗣於採尿時改
    稱近二週內有服用感冒藥云云，此有本院委託鑑驗尿液代號
    與真實姓名對照表一份在卷可參，而該次採尿送驗結果亦呈
    嗎啡陽性反應，有詮昕科技股份有限公司濫用藥物尿液檢驗
    報告一份在卷可證，被告嗣繼於下次審理期日即九十四年十
    二月二十二日改稱：因其腳開刀很痛，其友人即案外人王學
    友開刀，童綜合醫院有開藥，但自己沒有吃，就給其服用，
    其有服用止痛藥，並聲請傳訊案外人王學友並要求再度驗尿
    ，並持所謂案外人王學友供其服用之藥物到庭要求本院送驗
    云云，其就該次驗尿服用藥物或稱肝藥，或稱感冒藥，繼而
    改稱止痛藥，說法前後不一，而該次驗尿結果檢出濃度大於
    二萬四千ng/ml，有上開詮昕科技股份有限公司濫用藥物尿
    液檢驗報告一份可憑，且起訴部分與本院採尿送驗部分被告
    歷次說詞均係服用他人之藥物，顯見其迭以服用他人藥物以
    為卸責遁詞。況以被告於九十四年三月二日上午九時三十分
    採尿時並無服用藥物一節，此觀諸臺灣臺中地方法院檢察署
    施用毒品犯受保護管束人尿液檢體監管紀錄表記載受檢服用
    藥物情形欄係勾選「無」一節甚明，益徵被告辯以服用證人
    乙○○之藥水致尿液檢出嗎啡成分一節，當係虛妄。
  (五)按施用毒品尿液中排出最常時限，受施用劑量、施用方式、
    個人體質及其代謝情況等因素影響，因個案而異，一般可檢
    出最長時間海洛因服用後二至四天一節，有行政院衛生署管
    制藥品管理局九十二年十二月二日管檢字第０九二０００九
    九九０號函可參，是被告於九十四年三月二日上午九時三十
    分採尿回溯前四日即九十六小時內，確有施用第一級毒品海
    洛因之事實。綜上，被告辯以服用證人乙○○之感冒糖漿而
    疑似造成尿液呈嗎啡反應云云，顯係臨訟杜撰勾串證人之詞
    ，不足採信。
  (六)又被告前於八十七年間因施用毒品案件，經本院裁定觀察、
    勒戒後，認有繼續施用毒品之傾向，由本院以八十七年度毒
    聲字第二五三號裁定令入戒治處所施以強制戒治，並於戒治
    期滿後，由臺灣臺中地方法院檢察署檢察官於八十八年九月
    十日以八十八年度戒毒偵字第二三號為不起訴處分確定。再
    於八十八年間因施用毒品案件，經檢察官起訴並由本院裁定
    令入戒治處所施以強制戒治，並於九十二年九月二十六日強
    制戒治期滿一節，有刑案資料查註紀錄表、全國施用毒品紀
    錄表、臺灣高等法院被告全國前案紀錄表各一件在卷可參，
    被告於經強制戒治期滿後，五年內復施用第一級毒品海洛因
    ，係再犯毒品危害防制條例第十條之罪，堪以認定，本案事
    證明確，被告犯行洵堪認定，應依法論科。
二、核被告所為，係犯毒品危害防制條例第十條第一項施用第一
    級毒品罪，其施用第一級毒品而持有之低度行為均為其後施
    用之高度行為所吸收，不另論罪。爰審酌被告前已有多次毒
    品案件前科，迭經論罪科刑送觀察勒戒、強制戒治，且於假
    釋期間復有本件犯行，及施用毒品犯罪具有自戕性格，本非
    至惡，惟被告否認犯罪、巧言妝點砌詞圖卸，未見有何悔意
    ，犯後態度不佳等一切情狀，量處如主文所示之刑，以資懲
    儆。又被告於九十四年十一月四日審理中經本院當庭諭知採
    尿送驗結果，亦呈嗎啡陽性反應，已如前述，惟此縱有何施
    用第一級毒品海洛因之犯行，惟與起訴部分係九十四年三月
    二日前九十六小時內施用第一級毒品洛因犯行約九月，時間
    相隔甚遠，且被告否認起訴部分與審理中經本院採尿送驗部
    分確有施用第一級毒品之犯行，是上開二次行為並無連續犯
    裁判上一罪關係，本院自無從併予審究。另被告聲請本院傳
    訊證人王學友並就再次驗尿及其持至本院之藥物送驗云云，
    惟此部分另涉被告有無於九十四年十一月四日採尿前九十六
    小時內施用毒品之犯行，尚與本件起訴經本院認定有罪部分
    之九十四年三月二日上午九時三十分前九十六小時內施用毒
    品犯行無涉，本院就起訴經本院認定有罪之犯行部分，自無
    必要傳訊王學友及就被告嗣後提出之藥物並再度對被告採尿
    送驗，附此敘明。
據上論斷，應依刑事訴訟法第二百九十九條第一項前段，毒品危
害防制條例第十條第一項，判決如主文。
中    華    民    國    95    年    3     月    2     日
                  刑事第十四庭  審判長法  官  楊真明
                                      法  官  黃渙文
                                      法  官  陳  葳
上正本證明與原本無異。
如不服本判決，應於收受本判決後十日內向本院提出上訴書狀，
其未敘述上訴理由者，並得於提起上訴後十日內向本院補提理由
書狀（均須按他造當事人之人數附繕本）「切勿逕送上級法院」
。
                                      書記官  張雅如
中    華    民    國    95    年    3    月    3    日
附錄法條：
毒品危害防制條例第十條第一項
施用第一級毒品者，處六月以上五年以下有期徒刑。


司法院資訊處製作；財團法人民間司法改革基金會備份。
